【裁判字號】    97,台上,2006
【裁判日期】    970515
【裁判案由】    偽造文書
【裁判全文】
最高法院刑事判決            九十七年度台上字第二００六號
上  訴  人  甲○○
上列上訴人因偽造文書案件，不服台灣高等法院中華民國九十七
年一月九日第二審更審判決（九十六年度上更(二)字第六一九號，
起訴案號：台灣台北地方法院檢察署八十八年度偵字第一二一五
四號），提起上訴，本院判決如下：
    主  文
上訴駁回。
    理  由
按刑事訴訟法第三百七十七條規定：上訴於第三審法院，非以判
決違背法令為理由，不得為之；是提起第三審上訴，應以原判決
違背法令為理由，係屬法定要件。如果上訴理由書狀並未依據卷
內訴訟資料具體指摘原判決不適用何種法則或如何適用不當，或
所指摘原判決違法情事，顯與法律規定得為第三審上訴理由之違
法情形不相適合時，均應認其上訴為違背法律上之程式，予以駁
回。本件原判決認定上訴人甲○○有其事實欄所載之犯行，因而
撤銷第一審之科刑判決，改判依行為時牽連犯及連續犯關係，仍
論上訴人以連續行使偽造私文書，足以生損害於他人罪，量處有
期徒刑一年八月，已敘明其所憑之證據及認定之理由；而以上訴
人否認犯罪所持之辯解為不足採，予以指駁綦詳；所為論敘，俱
有卷存之證據資料可資覆按，從形式上觀察，並無判決違背法令
之情形存在。上訴人上訴意旨略稱：(一)、依據證人即告訴人張玉
堂所簽立之收據，及伊與張玉堂於民國八十七年十二月十七日書
立，以歐明德為見證人之協議書，可徵伊係受張玉堂委託，代為
自張自忠帳戶提款轉付予張玉堂，絕無本件偽造私文書及詐欺犯
行。(二)、張玉堂先後之證詞，尚非一致，原審僅憑其具有瑕疵之
證詞，採為不利於上訴人之認定，自屬採證違背法則云云。
惟查：供述證據前後，雖稍有參差或互相矛盾，事實審法院非不
可本於經驗法則，斟酌其他證據作合理之比較，定其取捨，從而
供述證據之一部認為真實者予以採取，亦非證據法則所不許。又
證據之取捨與證據之證明力如何，均屬事實審法院得自由裁量、
判斷之職權；苟其此項裁量、判斷，並不悖乎通常一般之人日常
生活經驗之定則或論理法則，復於判決內論述其何以作此判斷之
心證理由者，即不得任意指摘其為違法，而據為提起第三審上訴
之合法理由。原判決係依憑證人即告訴人張玉堂、張自忠之指訴
、證人即上訴人同居人歐明德、安泰人壽保險股份有限公司台灣
分公司（下稱安泰人壽保險公司）協理林豐富、張玉堂之姐張彩
霞之證詞、內政部警政署八十八年十月二十五日刑鑑字第一三０
九一七號鑑驗通知書、安泰人壽保險公司人壽保險要保書、保險
給付通知單影本二件、保險理賠金支票影本二紙、保險給付簽收
單影本二份、該公司九十五年三月八日安俊秘字第九五０二七號
函、張自忠設於台北銀行帳戶之交易明細影本一份、存摺類存款
取款憑條影本九紙、上訴人所有台北銀行0000000000
0－0帳戶存款入帳之存入憑條二紙、上訴人所有台北銀行00
000000000－0帳戶之支票存款送款簿二紙、匯款入歐
明德所有帳戶之台北銀行匯款單一紙、台北銀行九十年六月五日
北銀世服字第０九０六００一０九一００號函及所附上訴人所有
前揭帳戶之交易明細與交易相關資料、萬通商業銀行南京東路分
行八十九年五月五日函及所附歐明德所有上開帳戶之交易明細影
本、台北銀行九十五年五月五日北富銀瑞光字第九五六０００一
一００號函檢送張自忠開戶資料等證據，綜合調查，據以認定上
訴人確有牽連觸犯本件偽造及行使偽造私文書、詐欺犯行等情，
並非專以張玉堂之證詞為認定事實之唯一論據。且原判決已就上
開供述證據之取捨，說明其所憑之依據及理由，乃其採證認事調
查職權之合法行使，並無違背論理法則及經驗法則或有理由不備
等情事，不容任意指為違法。上訴意旨(二)所指，自非合法之第三
審上訴理由。又原判決理由第三段第(二)項業已敘明，綜合上述證
據資料，認定張玉堂所書之收據，係張玉堂酒醉時依上訴人囑咐
所書寫，而八十七年十二月十七日書立之協議書及桃園縣復興鄉
調解委員會之調解通知，均與本件保險公司之理賠款無關，俱不
足資為上訴人有利之論據（見原判決第五至九頁），上訴意旨(一)
就原判決已說明論斷之事項，持憑己見重為爭執，亦非適法之第
三審上訴理由。至其餘上訴意旨，則係就屬原審採證職權之行使
及原判決已說明事項，徒憑片面意見，再事爭執，並非依據卷內
資料具體指摘原判決有何違背法令情事，均不能認已具備第三審
上訴之法定要件。應認其上訴違背法律上之程式，予以駁回。至
原判決認定上訴人基於意圖為自己不法所有之概括犯意，多次施
用詐術，向銀行詐領張自忠存款計十一筆，觸犯刑法第三百三十
九條第一項之詐欺取財罪部分，核屬刑事訴訟法第三百七十六條
第四款之案件，與之有刑法修正前牽連犯關係之行使偽造私文書
之重罪部分上訴既不合法，本院自無從就該牽連之輕罪併為實體
上審理，依刑事訴訟法第三百七十六條規定，此部分既經第二審
判決，自不得上訴於第三審法院，上訴人亦對之提起上訴，顯非
適法，應併予駁回。
據上論結，應依刑事訴訟法第三百九十五條前段，判決如主文。
中    華    民    國  九十七  年    五    月   十五   日
                      最高法院刑事第十庭
                          審判長法官  洪  文  章
                                法官  王  居  財
                                法官  郭  毓  洲
                                法官  黃  梅  月
                                法官  邱  同  印
      本件正本證明與原本無異
                                      書  記  官
中    華    民    國  九十七  年    五    月   二十   日
                                                      Ｑ


司法院資訊處製作；財團法人民間司法改革基金會備份。
